最高法院民事裁定　　　　　　　　　 110年度台抗字第1072號
抗　告　人　曾秉瑜
　　　　　　曾秉爵
　　　　　　曾子彝
　　　　　　曾秉叡
　　　　　　曾鳳姿
　　　　　　曾琝媗（原名曾鳳蘭）
 
上列抗告人因與田尾鄉十甲自辦市地重劃區重劃會間請求撤銷重
劃土地分配決議事件，對於中華民國110年7月21日臺灣高等法院
臺中分院裁定（107年度上字第231號），提起抗告，本院裁定如
下：
    主  文
原裁定關於核定訴訟標的價額部分廢棄。
本件訴訟標的價額核定為新臺幣參佰陸拾玖萬零肆佰壹拾肆元。
抗告訴訟費用由相對人負擔。
    理  由
    本件抗告人以相對人田尾鄉十甲自辦市地重劃區重劃會為被
告，向臺灣彰化地方法院（下稱彰化地院）起訴求為：㈠先位聲
明：相對人應將彰化縣政府民國106年7月14日府地開字第000000
0000號函核備之土地分配各項圖冊，關於重劃後暫編地號1379地
號土地分配予抗告人曾子彝、曾秉瑜（下稱曾子彝等2 人）與訴
外人劉彩柑分別共有、1380地號土地分配予訴外人曾章之繼承人
即抗告人曾秉瑜、曾秉爵、曾秉叡、曾鳳姿、曾琝媗（下稱曾秉
瑜等5 人公同共有）之土地分配決議（下稱系爭決議）撤銷。㈡
備位聲明：確認系爭決議無效之判決。經彰化地院敗訴判決後，
提起第二審上訴，經原法院判決駁回上訴，復提起第三審上訴，
關於1380地號土地部分，其訴訟標的對於曾秉瑜等5 人必須合一
確定，是曾秉爵、曾秉瑜就原法院核定本件訴訟標的價額部分，
提起抗告，效力應及於未提起抗告之曾秉叡、曾鳳姿、曾琝媗，
爰併列其等為抗告人，合先敘明。
    按核定訴訟標的價額，以起訴時之交易價額為準，無交易價
額者，以原告就訴訟標的所有之利益為準，民事訴訟法第77條之
1第2項定有明文。訴訟標的既為原告為確定其私權，請求法院審
判之對象，自應依原告起訴主張之原因事實定之，則上開所謂原
告就訴訟標的所有之利益，即應以原告就其主張之原因事實，可
得受之客觀利益為核定之基準。抗告人起訴主張系爭決議將重劃
後暫編地號1379地號土地分配予曾子彝等2 人與訴外人劉彩柑分
別共有，暫編地號1380地號土地分配予曾秉瑜等5 人公同共有，
已違反「土地委託辦理巿地重劃合約書」之約定及法令等情，因
而以前開聲明，先位請求撤銷系爭決議，備位則請求確認其無效
。而依相對人提出之彰化縣田尾鄉十甲自辦巿地重劃區重劃前後
土地分配清冊記載（見一審卷第45、46頁），其中「重劃後土地
情形」欄所列「預計繳領差額地價」所示，於1379地號部分，曾
秉瑜、曾子彝應各繳差額地價新臺幣（下同）8萬2339元、11萬1
076元；於1380地號部分，曾秉瑜等5人應繳差額地價343萬350元
，係以【重劃後實際分配面積－原應分配之面積（即扣除各項負
擔後應分配之面積）評定地價】計算所得，有相對人陳述意見
狀附卷可稽（見本院卷第87、89頁）；其於原法院陳述：上開36
9萬414元差額地價之意義，係抗告人於重劃後所分配之土地價值
，係高於其重劃前原有土地之價值，兩者相差之數額，依法須由
抗告人繳納等語（見原法院卷四第26頁），曾秉瑜於原法院亦援
引上開彰化縣田尾鄉十甲自辦巿地重劃區重劃前後土地分配清冊
，陳稱：重劃前後之地價差額為369萬414元，以此金額為本件訴
訟標的價額等語（見原法院卷四第14頁反面、第15頁），則抗告
人本件起訴利益，應為免依系爭決議給付上開地價差額予相對人
，本件訴訟標的價額應為369萬414元，原法院核定其訴訟標的價
額為105萬4410 元，自有未合。抗告意旨指摘原裁定關於核定訴
訟標的價額部分不當，非無理由，爰予以廢棄，並自為裁定如主
文第2項所示。
    據上論結，本件抗告為有理由。依民事訴訟法第492 條，第
95條、第78條，裁定如主文。
中    華    民    國   111    年    1     月    13    日
                      最高法院民事第二庭
                          審判長法官  高  孟  焄  
                                法官  彭  昭  芬  
                                法官  蘇  芹  英  
                                法官  邱  璿  如  
                                法官  徐  福  晋  
本件正本證明與原本無異
                                      書  記  官  
中    華    民    國   111    年    1     月    19    日